臺灣彰化地方法院彰化簡易庭民事判決
110年度彰簡字第296號
原      告  林順謄  
訴訟代理人  張益隆律師
被      告  施和錦  
上列當事人間請求拆屋還地等事件，本院於民國110年8月31日言
詞辯論終結，判決如下：
    主      文
一、被告應將坐落彰化縣○○鎮○○段○○○地號土地上，如附圖所示
    編號A部分，面積五點二三平方公尺之地上物拆除，並將上
    開土地返還原告及全體共有人。
二、被告應給付原告新臺幣貳仟玖佰柒拾陸元，及自民國一一○
    年一月二十三日起至清償日止，按週年利率百分之五計算之
    利息。
三、被告應自民國一一○年一月二十三日起，至交還第一項土地
    之日止，按月給付原告新臺幣伍拾元，及自次月二十四日起
    至清償日止，按週年利率百分之五計算之利息。
四、原告其餘之訴駁回。
五、訴訟費用由被告負擔百分之三十九，其餘由原告負擔。
六、本判決第一、二項得假執行。但被告如以新臺幣壹拾貳萬柒
    仟陸佰玖拾元為原告供擔保後，得免為本判決第一項假執行
    ；如以新臺幣貳仟玖佰柒拾陸元為原告供擔保後，得免為本
    判決第二項假執行。
七、本判決第三項各給付期屆至時得假執行。但被告如每期以新
    臺幣伍拾元為原告供擔保後，得免為假執行。
八、原告其餘假執行之聲請駁回。
    事實及理由
一、按不變更訴訟標的，而補充或更正事實上或法律上之陳述者
    ，非為訴之變更或追加，民事訴訟法第256條定有明文。次
    按簡易訴訟之訴狀送達後，原告不得將原訴變更或追加他訴
    ，但擴張或減縮應受判決事項之聲明者，不在此限，民事訴
    訟法第436條第2項、第255條第1項但書第3款分別定有明文
    。經查，本件原告原起訴聲明：（一）被告應將坐落彰化縣
    ○○鎮○○段000地號土地（下稱系爭土地）如附圖紅色斜線之
    地上物拆除（占有位置及面積以地政機關實測為準），並將
    土地返還予原告及其他全體共有人。（二）被告應給付原告
    新臺幣（下同）29,590元，及自起訴狀繕本送達翌日起至清
    償日止，按週年利率5％計算之利息。（三）被告應自起訴狀
    繕本送達翌日起至返還第一項土地之日止，按月給付原告49
    3元，及自各期應給付日之翌日起至清償日止，按週年利率5
    ％計算之利息。（四）願供擔保請准宣告假執行。嗣於民國1
    10年8月31日當庭變更訴之聲明為：（一）如主文第1項所示
    。（二）被告應給付原告5,950元，及自起訴狀繕本送達翌
    日起至清償日止，按週年利率5％計算之利息。（三）被告應
    自起訴狀繕本送達翌日起至返還第一項土地之日止，按月給
    付原告99元，及自各期應給付日之翌日起至清償日止，按週
    年利率5％計算之利息。（四）願供擔保請准宣告假執行。經
    核原告訴之聲明第1項係補充或更正事實上或法律上之陳述
    者，非為訴之變更或追加，而原告訴之聲明第2、3項為縮減
    應受判決之聲明，均與前揭規定並無不合，應予准許。
二、原告主張：系爭土地為原告與其餘共有人所共有。被告明知
    其無權源，竟於系爭土地上搭建鐵皮屋（下稱系爭建物），
    侵害系爭土地全體共有人之利益，爰依民法第821條、第767
    條第1項前段之規定請求被告拆除系爭建物後將系爭土地返
    還予原告及全體共有人，並依民法第179條之規定請求被告
    返還相當於租金之不當得利等語。並聲明：
（一）如主文第1項所示。
（二）被告應給付原告5,950元，及自起訴狀繕本送達翌日起至
      清償日止，按週年利率5％計算之利息。
（三）被告應自起訴狀繕本送達翌日起至返還第1項所示土地之
      日止，按月給付原告99元，及自各期應給付之翌日起至清
      償日止，按週年利率5％計算之利息。
（四）願供擔保，請准宣告准予假執行。
三、被告則以：伊願意拆除系爭建物，但因為疫情的關係，房屋
    內部尚未整理完畢，之前有和原告聯絡確認拆除範圍，但原
    告回覆要伊全部拆除等語答辯。並聲明：原告之訴駁回。
四、得心證之理由：
（一）原告主張其為系爭土地之共有人，系爭建物為被告所有，
      業據其提出土地登記第一類謄本、地籍圖謄本等為證，且
      為被告所不爭執，應堪信為真。又系爭建物占用系爭土地
      部分，亦經本院囑託彰化縣鹿港地政事務所指派測量員於
      110年3月25日會同本院及兩造履勘現場，確認原告主張系
      爭土地遭被告占用部分為如附圖編號A部分所示位置，有
      本院勘驗筆錄、彰化縣鹿港地政事務所110年3月9日鹿土
      測字第333號土地複丈成果圖（即附圖）在卷可憑，並為
      被告所不爭執，足認系爭土地確有遭系爭建物占用之事實
      甚明。
（二）按所有人對於無權占有或侵奪其所有物者，得請求返還之
      。對於妨害其所有權者，得請求除去之；各共有人對於第
      三人，得就共有物之全部為本於所有權之請求。但回復共
      有物之請求，僅得為共有人全體之利益為之，民法第767
      條第1項前段、中段、第821條分別定有明文。經查，本件
      原告為系爭土地之共有人之一，而被告為系爭建物之所有
      人等情，業經認定如前，又原告主張被告所有之系爭建物
      係無權占用系爭土地乙節，復為被告所不爭執，則原告請
      求被告將系爭建物拆除，並將占用土地返還原告及其餘共
      有人，即屬有據，應予准許。
（三）又按無法律上之原因而受利益，致他人受損害者，應返還
      其利益，民法第179條前段定有明文。又無權占有他人土
      地，可能獲得相當於租金之利益，為社會通常之觀念（最
      高法院61年度台上字第1695號判決意旨參照）。經查，系
      爭建物無權占有系爭土地，被告可獲相當於租金之不當得
      利，是原告請求被告返還相當於租金之不當得利，即無不
      合。又依土地法第97條、第105條之規定，租用基地建築
      房屋之租金，以不超過土地及其建築物申報總價額年息百
      分之十為限。所謂土地總價額，係以法定地價為準，土地
      法施行法第25條定有明文。而法定地價，依土地法第148
      條規定，係土地所有人依該法規定所申報之地價。上開計
      收租金限制之規定，非不得據為計算本件相當租金利益之
      標準。惟其數額，仍須斟酌基地之位置，工商業繁榮之程
      度，承租人利用基地之經濟價值及所受利益等項，以為決
      定（最高法院88年度台上字第1894號判決意旨參照）。另
      按利息、紅利、租金、贍養費、退職金及其他1年或不及1
      年之定期給付債權，其各期給付請求權，因5年間不行使
      而消滅，民法第126條定有明文。經查，系爭土地周圍多
      為民宅、廟宇，尚非繁榮地區，有前揭履勘筆錄、現場照
      片在卷可憑，是本院審酌系爭土地所在之位置、工商繁榮
      程度、被告利用系爭土地之經濟價值及所受之利益等情，
      認按系爭土地申報地價年息5％計算，較為適當。則據此計
      算之結果，原告請求被告自起訴狀繕本送達翌日（即110
      年1月23日）起回溯5年（即105年1月24日起至110年1月23
      日）相當於租金之不當得利2,976元（計算式：申報地價
      每平方公尺4,552元×5％×占用面積5.23平方公尺×5年×應有
      部分1/2＝2,976元，元以下四捨五入），及自起訴狀繕本
      送達被告之翌日起至清償日止按週年利率5％計算之遲延利
      息；另自起訴狀繕本送達翌日起至交還上開占用土地之日
      止，按月給付原告50元（計算式：申報地價每平方公尺4,
      552元×5％×占用面積5.23平方公尺÷12×應有部分1/2＝50元
      ，元以下四捨五入）及其各期即次月24日起至清償日止按
      週年利率5％計算之遲延利息，為有理由，應予准許，逾此
      部分之請求，則非有據，應予駁回。
五、綜上所述，原告依民法第821條、第767條第1項及第179條之
    規定請求如主文第1至3項所示之內容，為有理由，應予准許
    ，逾此範圍之請求，則屬無據，應予駁回。
六、本件原告勝訴部分就民事訴訟法第427條第1項訴訟適用簡易
    訴訟程序所為被告敗訴之判決，依民事訴訟法第389條第1項
    第3款規定，應依職權宣告假執行，並依同法第392條第2項
    規定，依職權宣告被告如預供擔保，得免為假執行。至原告
    敗訴部分，其假執行之聲請即失所依附，併予駁回。
七、本件事證已臻明確，兩造其餘攻擊防禦方法及所提證據，核
    與判決結果不生影響，爰不逐一論述，併此敘明。
八、訴訟費用負擔之依據：民事訴訟法第79條。
中　　華　　民　　國　　110 　年　　9 　　月　　14　　日
                  臺灣彰化地方法院彰化簡易庭
                      法　官　李欣恩
以上正本係照原本作成。
如不服本判決，應於送達後20日內，向本院提出上訴狀並表明上
訴理由，如於本判決宣示後送達前提起上訴者，應於判決送達後
20日內補提上訴理由書（須附繕本）。
中    華    民    國   110    年    9     月    14    日
                      書記官  姚志鴻